臺灣高等法院高雄分院刑事判決　　　　　九十一年度上易字第九四三號
　　上　訴　人
　　即　被　告　甲○○
　　選任辯護人　蘇精哲　律師
　　　　　　　　鄭銘仁
　　　　　　　　徐建光
右上訴人因違反毒品危害防制條例案件，不服臺灣高雄地方法院九十一年度易字第四
０五號中華民國九十一年三月二十五日第一審判決（起訴案號：臺灣高雄地方法院檢
察署九十年度偵字第五七三一號），提起上訴，本院判決如左：
      主      文
原判決撤銷。
甲○○連續施用第二級毒品，處有期徒刑伍月，如易科罰金，以佰元折算壹日。扣
案之第二級毒品安非他命壹包（驗前毛重壹點捌伍公克，驗後毛重壹點捌零公克）沒
收銷燬之，吸食器壹組沒收。
      事      實
一、甲○○前因施用毒品案件，經依原法院八十九年度毒聲字第三九五一號裁定送觀
    察、勒戒後，認無繼續施用毒品之傾向，經臺灣高雄地方法院檢察署檢察官（下
    稱檢察官）於民國八十九年五月三十一日，以八十九年度毒偵字第三六七二號不
    起訴處分確定。詎甲○○猶不思戒絕悔改，明知安非他命業經公告列為毒品危害
    防制條例第二條第二項所規定之第二級毒品，不得非法持有、施用，竟基於施用
    第二級毒品安非他命之概括犯意，自八十九年六月間某日起至同年九月十五日止
    ，在其位於高雄市三民區○○○路六之五號四樓住處房間內，以將第二級毒品安
    非他命置於吸食器內，下面用火燒烤加熱後再吸食其霧化氣體方式，施用第二級
    毒品安非他命（下稱安非他命）多次。嗣於八十九年九月十五日十四時四十分許
    ，在上址為警查獲，並扣得其有之安非他命一包（驗前毛重一．八五公克、驗後
    毛重一．八０公克）及其所有供施用安非他命之吸食器一組。嗣依原法院以八十
    九年度毒聲字第七二八七號裁定送觀察、勒戒後，認有繼續施用毒品之傾向，再
    由原法院以八十九年度毒聲字第七九一一號裁定送強制戒治。
二、案經高雄市政府警察局新興分局報請臺灣高雄地方法院檢察署移轉國防部南部地
    方軍事法院澎湖分院檢察署移還高雄地方法院檢察署偵查起訴。
    理  由
一、訊據被告甲○○固不諱言於右揭時、地施用安非他命，惟辯稱：伊早已戒斷毒品
    且伊觀察勒戒結果經評分為四十分，應評定為無繼續施用毒品傾向云云。惟查，
    被告為警查獲時所採取之尿液，送請高雄市立凱旋醫院檢驗結果，驗出甲基安非
    他命陽性反應，有高雄市立凱旋醫院煙毒尿液檢驗成績書一份在卷可憑。又扣案
    之白色晶體一包，經送驗結果，確屬甲基安非他命（驗前毛重一．八五公克、驗
    後毛重一．八０公克），亦有高雄醫學大學附設中和紀念醫院八十九年十月三十
    一日編號Ｐ0000000號檢驗報告單一紙存卷足據，復有吸食器一組扣案足
    佐。又查，有無繼續施用毒品傾向之評估標準，並非完全以受勒戒人勒戒後之結
    果為準，勒戒前之各種情況，仍應作為評估之依據。而依勒戒處所評分說明手冊
    規定，係以人格特質、臨床徵候及行為表現三項合併計算分數：(一)分數一百分至
    七十一分，判定為有繼續施用毒品傾向。(二)五十分至零分判定為無繼續施用毒品
    傾向。(二)七十分至五十一分間判定有繼續施用毒品傾向之原則為有下列各項之一
    者：1.缺乏病識感或戒治動機者。2.第一級毒品使用者。3.有煙毒前科者。4.有
    礙家庭、社會和諧與安寧者。若無以上各項之一，惟判定者認為個案「有繼續施
    用毒品傾向」者，應在「有無繼續施用毒品傾向證明書」詳細說明欄內載明，並
    於綜合判斷項下勾選「有繼續施用毒品傾向」。四、分數為五十分以下，原本應
    列為「無繼續施用毒品傾向」，但綜合評分者根據臨床實務，有具體事證，認為
    個案「有繼續施用毒品傾向」者，以綜合評分者所評估為準，惟須在「有無繼續
    施用毒品傾向證明書」詳細說明欄載明具體事證。而其中之人格特質係依(1)有無
    毒品犯罪前科(2)其他犯罪紀錄 (竊盜、違反槍砲彈藥刀械管制條例、賭博、妨害
    自由、恐嚇、擄人勒贖、傷害、殺人、公共危險、搶奪、強盜、海盜、盜匪罪）
    ；臨床徵候係依(1)尿液檢驗(2)戒斷症狀(3)有無多種藥物使用、有無注射使用、使
    用期間；行為表現係依有無情緒低落、喧嘩等、社會功能是否良好、支持系統等
    ；作為判斷分數之依據。判定者判定人格特質、臨床徵候及行為表現合計三項分
    數，固係供為判定者判定「有無繼續施用毒品傾向」之審酌標準，但非唯一標準
    。綜合評分者，應根據臨床實務，有具體事證，認為個案「有繼續施用毒品傾向
    」者，以綜合評分者所評估為準。有「有無繼續施用毒品傾向」評估標準、評分
    說明手冊可稽。而被告前因施用毒品案件，經原法院以八十九年度毒聲字第七二
    八七號裁定送臺灣高雄看守所附設觀察勒戒所觀察、勒戒之評分結果，人格特質
    得十分、臨床徵候得三十分、行為表見得０分，合計四十分，而個案再度入所，
    尿液篩檢結果呈陽性反應，是以個案有繼續施用毒品傾向。經綜合判斷為「有繼
    續施用毒品傾向」，有臺灣高雄看守所附設勒戒處所八十九年九月二十六日高坤
    戒勒字第四二八０號函暨所附有無繼續施用毒品傾向證明書各一份在卷可稽。則
    該勒戒處所綜合評分者依個案之臨床實務及具體事證，判定被告為「有繼續施用
    毒品傾向」，依上開說明，尚無不合。是被告空言其早已戒斷毒品，顯係臨卸責
    之詞，委無足採。至被告聲請原法院再行採取其尿液檢體送驗，檢驗結果呈甲基
    安非他命陰性反應，固有高雄醫學大學附設中和紀念醫院九十一年三月五日編號
    九一０三－二０濫用藥物尿液檢驗報告一份存卷可查，惟被告現在所採之尿液無
    甲基安非他命反應，僅能證明其採尿前四日內未施用安非他命，並不足以推翻其
    於八十九年九月十五日十四時四十分採尿前四日（即九十六小時）內有施用安非
    他命之事實，是該尿液檢驗報告自不足以為有利於被告之認定。再者，被告前因
    施用毒品案件，經依原法院八十九年度毒聲字第三九五一號裁定送觀察、勒戒後
    ，認無繼續施用毒品之傾向，經檢察官於八十九年五月三十一日，以八十九年度
    毒偵字第三六七二號不起訴處分確定乙節，有臺灣高等法院被告全國前案紀錄表
    暨臺灣高雄地方法院檢署刑案資料查註紀錄表一份存卷可按。又被告因本件施用
    毒品犯行，經原法院以八十九年度毒聲字第七二八七號裁定送觀察、勒戒後，經
    認有繼續吸食之傾向，有原法院以八十九年度毒聲字第七二八七號裁定書及臺灣
    高雄看守所附設勒戒處所八十九年九月二十六日高所坤戒勒字第四二八０號函及
    所附「有無繼續施用毒品傾向証明書」各一份存卷可查。被告五年內再犯毒品危
    害防制條例第十條之罪，事証明確，其犯行洵堪認定，應予依法論科。
二、查安非他命係毒品危害防制條例第二條第二項所稱之第二級毒品，不得持有、施
    用，被告竟持之以施用，核其所為，係犯毒品危害防制條例第十條第二項之施用
    第二級毒品罪，其先後多次施用犯行，時間緊接，手法相似，犯罪構成要件相同
    ，顯係基於概括犯意而為之，應依連續犯之定論以一罪，並加重其刑。至於被告
    持有安非他命之低度行為，應為施用之高度行為所吸收，不另論持有第二級毒品
    罪。
三、原審據以論罪科刑，原非無見，惟查扣案之自製吸食器一組，固為被告所有並供
    施用毒品犯罪之用，惟不能證明係專供施用毒品之用，原審認係專供施用毒品之
    用而依毒品危害防制條例第十八條第一項規定宣告沒收並銷燬已有未合，且既認
    專供施用毒品之用而持有，是否另涉犯毒品危害防制條例第十一條第三項之持有
    專供施用毒品之器具罪，亦未見明，亦有未洽，被告上訴意旨指其第二次施用
    毒品經觀察勒戒結果，評分為四十分，依規定應認無繼續施用毒品傾向。乃勒戒
    所仍將之認為有繼續施用毒品傾向，因而使其除受強制戒治處分外，再被判處徒
    刑，殊有不當云云，查被告經觀察勒戒結果，經評分為四十分何以仍被認定有繼
    續施用毒品傾向，其理由已如前述，被告經觀察勒戒所評估為有繼續施用毒品
    傾向，由原法院以八十九年度毒聲字第七九一一號裁定將被告送強制戒治，被告
    對該裁定並未抗告而確定，且經強制戒治完畢，有該裁定書在卷可稽，是被告之
    上訴為無理由，惟原判決既有上開可議之處，自屬無可維持，仍應由本院將原判
    決予以撤銷改判，爰審酌被告犯罪之動機、目的、手段及所生危害並犯後態度等
    一切情狀量處如主文所示之刑，並諭知易科罰金之折算標準，扣案查獲之毒品安
    非他命壹包（驗前毛重一‧八五公克，驗後毛重一‧八０公克）依法宣告沒收並
    銷燬之，另吸食器一組係被告所有供犯罪所用之物，亦依法宣告沒收，至驗鑑用
    之安非他命既已滅失，故不予宣告沒收，併予明。
據上論斷，應依刑事訴訟法第三百六十九條第一項前段、第三百六十四條、第二百九
十九條第一項、毒品危害防制條例第十條第二項、第十八條第一項前段、刑法第十一
條前段、第五十六條、第四十一條第一項、第三十八條第一項第二款，罰金罰鍰提高
標準條例第二條判決如主文。
本案經檢察官王登榮到庭執行職務。
中    華    民    國     九十一     年       八       月     二十八     日
                              臺灣高等法院高雄分院刑事第九庭
                                  審判長法官  張明松
                                        法官  江泰章
                                        法官  任森銓
右正本證明與原本無異。
不得上訴。
                                      書記官  許信宗
中    華    民    國     九十一     年       八       月     三十       日
附錄本判決論罪之法條：
毒品危害防制條例第十條第二項：
施用第二級毒品者，處三年以下有期徒刑。
                                                                        Ｆ
